# 成本法转权益法盈余公积的变动

提问人：insi12 时间：2019-08-01 11:57:27
关于成本法转权益法合并报表中盈余公积的变动的一个疑问？例：20×7年1 月 1 日，甲公司支付 600 万元取得乙公司 100% 的股权，投资当时乙公司可辨认净资产的公允价值为 500 万元，商誉 100 万元。20×7 年 1月 1 日至 20×8年 12 月 31 日，乙公司的净资产增加了 75 万元，其中按购买日公允价值计算实现的净利润 50 万元，持有可供出售金融资产的公允价值升值 25 万元。20×9 年 1 月 8 日，甲公司转让乙公司 60%的股权，收取现金 480 万元存入银行，转让后甲公司对乙公司的持股比例为40%，能够对其施加重大影响。20×9年 1 月 8 日，即甲公司丧失对乙公司的控制权日，乙公司剩余 40%股权的公允价值为 320 万元。假定甲、乙公司提取盈余公积的比例均为 10%。假定乙公司未分配现金股利，并不考虑其他因素。调整分为两部分：甲公司个别财务报表的调整：第一步处置时确认部分股权处置权益，借：银行存款　　　　　　　　　　　 4 800 000 　　贷：长期股权投资　　　　 3 600 000（6 000 000×60%）
投资收益　　　　　　　　　　　 1 200 000
第二步对剩余股权改按权益法核算　　借：长期股权投资
300 000 　　　贷：盈余公积　　　　　　　 20 000（500 000×40%×10%）　　　　　利润分配　　　　　　 180 000（ 500 000×40%×90%）　　　　　其他综合收益　　　　　　　 100 000（ 250 000×40%）
甲公司合并财务报表的调整：第一步对剩余股权按丧失控制权日的公允价值重新计量的调整　　借：长期股权投资　　　　　　　　　 3 200 000 （题中已知）　　贷：长期股权投资　 2 700 000（自购买之日起计算的可辨认的净资产 6 750 000×40%）　　　　　投资收益500 000
借：投资收益　　　　　　　　 450 000 　　　贷：盈余公积　　　　　　　 30 000（500 000×60%×10%）　　　　　未分配利润　　　　　 270 000（500 000×60%×90%）　　　　　其他综合收益150 000（250 000×60%）第二步将其他综合收益转到投资收益：　借：其他综合收益　　　　　　　　　　 250 000贷：投资收益　　　　　　　　 250 000问题：根据教材的例题，成本法转权益法，调整后，过入资产负债表，会发现合并资产负债表中本期末较上年期初盈余公积多出 5 万元，这 5 万元是放在本期增加还是调整至期初盈余公积？

回答人：chenyiwei
合并报表层面，由于丧失对子公司控制权不进行追溯调整，相应地盈余公积的变动也不应直接调整期初盈余公积，可作为本期的其他变动处理，计入本期发生额。